臺灣高雄地方法院刑事判決　　　　　　　99年度訴字第1810號
公　訴　人　臺灣高雄地方法院檢察署檢察官
被　　　告　楊宇聲
上列被告因毒品危害防制條例案件，經檢察官提起公訴（99年度
毒偵字第5411號），嗣本院訊問被告後，因被告就其被訴事實為
有罪之陳述，經詢問被告及檢察官之意見後，合議庭裁定由受命
法官依簡式審判程序獨任審理，判決如下：
    主  文
楊宇聲施用第一級毒品，累犯，處有期徒刑拾月。扣案之第一級
毒品海洛因貳包（驗後淨重合計為零點伍柒公克，含包裝袋貳
只），均沒收銷燬；扣案之注射針筒（針頭已彎曲）壹支，沒收
之。
    事  實
一、楊宇聲前因施用毒品案件，經本院裁定於民國87年7 月7 日
    入勒戒所執行觀察、勒戒，因認有繼續施用之傾向，再經本
    院裁定於87年8 月7 日入戒治所執行強制戒治，嗣經裁定停
    止戒治出所，復經撤銷停止戒治入所繼續執行，於89年9 月
    17 日 期滿經釋放而執行完畢，由臺灣高雄地方法院檢察署
    檢察官以89年度戒毒偵字第1026號為不起訴處分確定；再於
    前開強制戒治執行完畢5 年內即94年8 月11日，因施用毒品
    案件，經臺灣高等法院高雄分院以95年度上訴字第1212號判
    處有期徒刑1 年確定；又因竊盜案件，經臺灣屏東地方法院
    以96年度易字第194 號判處有期徒刑10月確定，嗣經減刑為
    5 月，而於96年8 月16日易科罰金執行完畢。詎其猶不知悔
    改，明知海洛因、甲基安非他命分係毒品危害防制條例第2
    條第2 項第1 、2 款所列之第一、二級毒品，未經許可，不
    得持有、施用，竟基於施用第一、二級毒品之犯意，先於99
    年7 月19日在址設高雄縣鳥松鄉（99年12月25日改制為高雄
    市鳥松區，下同）大埤路123 號高雄長庚醫院醫學大樓向真
    實姓名年籍不詳綽號「阿彬」之人以新臺幣（下同）3,000
    元之代價，購買數量不詳之海洛因2 包，復於99年7 月19日
    至同年月20日上午4 時許為警查獲前之某時許，在不詳地點
    ，將上開第一級毒品海洛因及第二級毒品甲基安非他命置入
    注射針筒，以注射靜脈之方式，同時施用第一級毒品海洛因
    、第二級毒品甲基安非他命1 次。嗣於99年7 月20日上午4
    時許，在高雄長庚紀念醫院8 樓43C 病房內為警查獲，並扣
    得第一級毒品海洛因2 包（驗前淨重分別為0.052 公克、
    0.326 公克、驗後淨重分別為0.042 公克、0.315 公克）及
    已施用注射針筒（針頭呈彎曲形狀）及未施用注射針筒各1
    支，經採其尿液送驗結果，呈嗎啡、可待因及甲基安非他命
    陽性反應而悉上情。
二、案經高雄縣政府警察局仁武分局（改制為高雄市政府警察局
    仁武分局，下同）移請臺灣高雄地方法院檢察署檢察官偵查
    起訴。
    理  由
一、本件被告楊宇聲所犯為死刑、無期徒刑、最輕本刑為3 年以
    上有期徒刑以外之罪，其於準備程序中就被訴事實為有罪之
    陳述，經本院告知簡式審判程序之旨，並聽取當事人意見後
    ，認宜進行簡式審判程序，爰依刑事訴訟法第273 條之1 第
    1 項規定，裁定進行簡式審判程序，合先敘明。
二、前揭事實，業據被告於本院準備程序中坦承不諱（見本院卷
    第21頁），復有高雄縣政府警察局大華派出所扣押筆錄、高
    雄縣政府警察局仁武分局扣押物品目錄表、查獲現場照片在
    卷可證（上均見99年度毒偵字第4865號偵查卷第10至20頁）
    ，而其為警查獲時所採尿液經送台灣檢驗科技股份有限公司
    濫用藥物實驗室檢驗結果（檢體編碼：163 ），確呈嗎啡、
    甲基安非他命之陽性反應，此有卷附高雄縣政府警察局仁武
    分局大華所偵辦毒品尿液採證檢驗表、該公司99年8 月5 日
    濫用藥物檢驗報告可佐（見同上偵卷第21、63頁）。另扣案
    之白色粉末2 包（驗前淨重分別為0.052 公克、0.326 公克
    、驗後淨重分別為0.042 公克、0.315 公克），經送高雄市
    立凱旋醫院以化學呈色法、氣相層析質譜儀鑑驗結果，確含
    海洛因成分，此有該院99年10月11日高市凱醫驗字第14143
    號濫用藥物成品檢驗鑑定書（見99年度毒偵字第5411號偵查
    卷第17頁）附卷可稽。此外，復有扣案之注射針筒2 支可資
    佐憑。綜上所述，被告上開任意性之自白既有前揭證據可佐
    ，復核與事實相符，自得採為論罪科刑之證據。是本案事證
    已臻明確，被告犯行，洵堪認定。
三、論罪科刑：
  (一)按毒品危害防制條例業於92年7 月9 日修正公布，自93年1
    月9 日施行，其中第20條、第23條將施用毒品之刑事處遇程
    序，區分為「初犯」及「5 年內再犯」、「5 年後再犯」。
    依其立法理由之說明：「初犯」，經觀察、勒戒或強制戒治
    後，應為不起訴處分或不付審理之裁定；經觀察、勒戒或強
    制戒治執行完畢釋放後，「5 年內再犯」者，因其再犯率甚
    高，原實施之觀察、勒戒及強制戒治既已無法收其實效，爰
    依法追訴或裁定交付審理。至於經觀察、勒戒或強制戒治執
    行完畢釋放後，「5 年後再犯」者，前所實施之觀察、勒戒
    或強制戒治已足以遮斷其施用毒品之毒癮，為期自新及協助
    其斷除毒癮，仍適用「初犯」規定，先經觀察、勒戒或強制
    戒治之程序。從而依修正後之規定，僅限於「初犯」及「5
    年後再犯」2 種情形，始應先經觀察、勒戒或強制戒治程序
    。倘被告於5 年內已再犯，經依法追訴處罰，縱其第3 次（
    或第3 次以上）再度施用毒品之時間，在初犯經觀察、勒戒
    或強制戒治執行完畢釋放5 年以後，已不合於「5 年後再犯
    」之規定，且因已於「5 年內再犯」，顯見其再犯率甚高，
    原實施觀察、勒戒或強制戒治，已無法收其實效，即應依該
    條例第10條處罰（最高法院95年度第7 次刑事庭會議決議意
    見參照）。查，本案被告前因施用毒品案件，經本院裁定送
    觀察、勒戒後，因認有繼續施用之傾向，再經本院裁定於87
    年8 月7 日入戒治所執行強制戒治，嗣經裁定停止戒治出所
    ，復經撤銷停止戒治入所繼續執行，於89年9 月17日期滿經
    釋放而執行完畢。復於上開強制戒治執行完畢釋放後5 年內
    即94年8 月11日，因施用毒品案件，經臺灣高等法院高雄分
    院以95年度上訴字第1212號判處有期徒刑1 年確定等情，有
    臺灣高等法院被告前案紀錄表在卷可按。揆諸前開說明，被
    告本次同時施用第一級毒品、第二級毒品之犯行，已非「初
    犯」或「5 年後再犯」，應依毒品危害防制條例第23條之規
    定追訴處罰。
  (二)次按，海洛因及甲基安非他命分別係屬毒品危害防制條例第
    2 條第2 項第1 款、第2 款所稱之第一、二級毒品，依法不
    得施用。核被告所為，係犯毒品危害防制條例第10條第1 、
    2 項之施用第一級、第二級毒品罪。其施用前後持有海洛因
    及施用前持有甲基安非他命之低度行為，應分別為施用第一
    級毒品、第二級毒品之高度行為所吸收，均不另論罪。又被
    告係以針筒注射之方式，同時、地施用第一、二級毒品，其
    以一施用毒品之行為，同時觸犯毒品危害防制條例第10條第
    1 項施用第一級毒品罪及同條例第10條第2 項施用第二級毒
    品罪之數罪，為想像競合犯，應依刑法第55條之規定，從一
    重依毒品危害防制條例第10條第1 項之施用第一級毒品罪處
    斷。至公訴意旨認被告係於不同時、地分別施用第一級毒品
    海洛因及第二級毒品甲基安非他命等語，惟查無積極證據足
    以證明被告係先後分別施用第一級毒品海洛因及第二級毒品
    甲基安非他命，且被告業於本院準備程序坦承同時施用第一
    級毒品海洛因及第二級毒品甲基安非他命，復無證據證明被
    告前揭所述非真，矧同時施用第一級毒品、第二級毒品之情
    形，亦非無可能，基於罪證有疑，利於被告原則，自應為有
    利於被告之認定，是公訴意旨認被告所犯上開施用第一級毒
    品及第二級毒品罪間，犯意各別，行為互異，應予分論併罰
    ，容有誤會，附此敘明。
  (三)又被告有如事實欄所載之前案及執行情形，有臺灣高等法院
    被告前案紀錄表在卷可查，其於上開有期徒刑執行完畢後5
    年內，故意再犯本件法定刑為有期徒刑以上之罪，為累犯，
    應依刑法第47條第1 項之規定加重其刑。
  (四)審酌被告歷經觀察勒戒、強制戒治，猶不思戒除毒癮，再度
    施用第一級、第二級毒品，顯見其並無堅定戒癮之決心，所
    為固有可議，惟念其施用毒品犯行係屬戕害自身健康之行為
    ，尚未直接危害他人，及於本院準備程序中復已坦承施用第
    一級、第二級毒品之犯行，態度尚稱良好等一切情狀，爰量
    處主文所示之刑，以示懲儆。
  (五)扣案之海洛因2 包（驗前淨重分別為0.052 公克、0.32 6公
    克、驗後淨重分別為0.042 公克、0.315 公克），經鑑驗後
    確含第一級毒品海洛因成分無訛，業已認定如前，應依毒品
    危害防制條例第18條第1 項前段之規定，不問屬於被告與否
    ，均沒收銷燬之，其包裝袋因殘留微量海洛因毒品而難以析
    離，爰視同毒品整體，併依前開規定沒收銷燬之；至鑑驗耗
    用之海洛因既已滅失，自無庸再予宣告沒收銷燬。又扣案之
    注射針筒共2 支，其中1 支注射針筒（針頭已彎曲），為被
    告所有、供施用海洛因所用之物，業據被告自承於卷（見本
    院卷第28頁），爰依刑法第38條第1 項第2 款規定諭知沒收
    ；另注射針筒1 支，被告供稱係剛購買（見本院卷第28頁）
    ，無證據證明與本案犯行無涉，爰不併宣告沒收，附此敘明
    。
據上論斷，應依刑事訴訟法第273 條之1 第1 項、第299 條第1
項前段，毒品危害防制條例第10條第1 項、第18條第1 項前段，
刑法第11條、第47條第1 項、第55條、第38條第1 項第2 款，判
決如主文。
本案經檢察官吳昇峰到庭執行職務。
中    華    民    國    100     年    1   月    24    日
                  刑事第十一庭  法  官  林正忠
以上正本證明與原本無異。
如不服本判決應於收受判決後10日內向本院提出上訴書狀，並應
敘述具體理由。其未敘述上訴理由者，應於上訴期間屆滿後20日
內向本院補提理由書(均須按他造當事人之人數附繕本)「切勿逕
送上級法院」。
中    華    民    國   100    年    1     月    25    日
                                書記官  劉甄庭
附錄本判決論罪科刑之法條：
毒品危害防制條例第10條
施用第一級毒品者，處6月以上5年以下有期徒刑。
施用第二級毒品者，處3年以下有期徒刑。